臺灣臺北地方法院民事裁定
111年度抗字第272號
抗  告  人  馨琳揚企管顧問有限公司


法定代理人  唐明良  


相  對  人  余宗庭  
上列當事人間聲請本票裁定事件，抗告人對於民國111年3月28日
本院111年度司票字第4201號民事裁定提起抗告，本院裁定如下
：
    主  文
抗告駁回。
抗告程序費用新臺幣壹仟元由抗告人負擔。
    理  由
一、按「無條件擔任支付」係本票絕對應記載事項之一，而欠缺
    票據法所規定票據上絕對應記載事項之一者，其票據無效，
    票據法第120條第1項第4款、第11條第1項規定甚明。故本票
    上倘記載與「無條件擔任支付」性質牴觸之文字，即與未記
    載絕對應記載事項「無條件擔任支付」無殊，自屬無效（最
    高法院100年度台簡上字第9號裁判意旨參照）。準此，本票
    發票人如於本票上為附條件性質之意思表示，即有違票據法
    所定本票應「無條件擔任支付」之要件，應認該本票為無效
    ，本票執票人不能據以對發票人行使追索權，亦無從依票據
    法第123條規定，聲請法院裁定准予本票強制執行。
二、抗告人於原審聲請意旨略以：抗告人執有相對人於民國102
    年5月29日簽發之本票1紙（下稱系爭本票），內載金額新臺
    幣（下同）1萬3,416元，付款地在臺北市，利息按日息萬分
    之5.47計算，免除作成拒絕證書，到期日108年9月15日，惟
    於到期後經提示僅支付其中部分外，其餘7,826元未獲付款
    ，為此提出系爭本票，聲請裁定就上開金額，及自108年9月
    15日起至110年7月19日止，按日息萬分之5.47計算之利息，
    及自110年7月20日起至清償日止，按週年利率16％計算之利
    息准許強制執行等語。
三、抗告意旨略以：系爭本票「本本票係供為分期付款買賣之分
    期款總額憑證。」、「分期付款價金完全清償完畢時，本本
    票自動失效。」之記載，僅是表明系爭本票原因關係之債務
    經清償後，持票人不得再持系爭本票對發票人主張票據債權
    ，並非係對系爭本票之擔任支付附以條件，此與最高法院10
    0年度台簡上字第9號裁定所載「不得提示或兌現，僅提供保
    證。」不同。為此，爰依法提起抗告，請求廢棄原裁定等語
    。
四、經查，系爭本票上固載有無條件支付之字樣，然觀其正面下
    方另以印刷字體註明「本本票係供為分期付款買賣之分期款
    總額憑證。」、「分期付款價金完全清償完畢時，本本票自
    動失效。」等內容（見本院卷第29頁），依其客觀文義解釋
    ，顯見相對人係表示系爭本票為其所負分期付款債務之擔保
    ，待此分期付款債務全數清償完畢後，即不再對系爭本票擔
    任支付之意思，則系爭本票有效與否乃繫於相對人是否將分
    期付款之款項清償完畢之不確定事實，倘如期清償完畢，系
    爭本票即自動失效，執票人不得再提示系爭本票主張權利，
    實已限制系爭本票之行使範圍並附加付款條件，並非僅為單
    純說明系爭本票基礎原因事實之註記，核與票據法第120條
    第1項第4款規定「無條件擔任支付」之絕對應記載事項性質
    相牴觸，亦與系爭本票上無條件支付之記載矛盾，依據上開
    說明，與未記載絕對應記載事項「無條件擔任支付」無殊，
    並非票據法第12條所規定「記載票據法所不規定事項」而不
    生票據上效力之情形，則系爭本票欠缺法定絕對應記載事項
    ，依票據法第11條第1項前段規定，當屬無效之本票，故抗
    告人執系爭本票聲請准予強制執行，自無從准許。從而，原
    審認系爭本票無效而駁回抗告人之聲請，於法即無違誤。抗
    告意旨指摘原裁定不當，求予廢棄，為無理由，應予駁回。
五、據上論結，本件抗告為無理由，依非訟事件法第21條第2 項
    、第24條第1 項、第46條，民事訴訟法第495 條之1 第1 項
    、第449 條第1 項、第95條、第78條，裁定如主文。　　
中　　華　　民　　國　　111 　年　　4 　　月　　29　　日
                  民事第七庭    審判長法  官  姜悌文

                                      法  官  黃愛真

                                      法  官  溫祖明
以上正本係照原本作成。　　　　　　　　　　　　　　　　　本裁定不得再抗告。
中　　華　　民　　國　　111 　年　　4 　　月　　29　　日
                                      書記官  李佳儒